【裁判字號】    92,易,845
【裁判日期】    920731
【裁判案由】    建築法
【裁判全文】
臺灣臺北地方法院刑事判決                          九十二年度易字第八四五號
    公  訴  人  臺灣臺北地方法院檢察署檢察官
    被      告  甲○○  男  四.
右列被告因違反建築法案件，經檢察官聲請簡易判決處刑（九十二年度偵字第一七六
四號）及移送併辦（台灣板橋地方法院檢察署九十二年度偵字第一九八五號），本院
認不宜以簡易判決處刑，改用通常程序審理，判決如左：
    主  文
甲○○對於依建築法規定強制拆除之建築物，違反規定重建，科罰金新臺幣伍萬元，
如易服勞役，以新臺幣玖佰元即銀元佰元折算壹日。緩刑貳年。
    事  實
一、甲○○明知建築物非經申請主管建築機關之審查許可並發給執照，不得擅自建造
    或使用，竟先後於民國八十九年及九十年間，向乙○○承租土地後，在台北縣永
    和市○○路六十七巷口，分別以鐵架擅自搭蓋面積十五至四十平方公尺不等、高
    約二點五公尺之違章建築物作為攤販使用，經主管機關即台北縣政府工務局認定
    為違章建築查報後，先後於八十九年一月十一日、九十年三月七日予以拆除。惟
    其又於上址或以木頭支架固定於灌注水泥且插有塑膠管之汽油桶內、或以前開支
    架直接插入已鑽孔之地面下作為支撐，以浪板或帆布作為頂蓋，再次搭蓋高約三
    公尺之違章建築物加以使用，經台北縣政府工務局以九十北工拆字第七八七三號
    違章建築拆除通知單再次列為違建查報，並由台北縣政府工務局違章建築拆除隊
    於九十年十月一日依法強制拆除完畢。詎甲○○於上開違章建築被強制拆除後，
    竟復以相同方式及建材在原處重行搭建面積約三十二平方公尺、高約三公尺之違
    章建築作為攤販使用，而經台北縣政府工務局於同年十一月十五日以北工拆字第
    ０九一００二二七七二號違章建築拆除通知單再次列為違建查報。
二、案經臺北縣政府移請台灣台北地方法院檢察署檢察官偵查後聲請簡易判決處刑及
    台灣板橋地方法院檢察署檢察官移送併辦。
    理  由
一、訊據被告甲○○對於未經主管建築機關之審查許可並發給執照，即行擅自搭建上
    開違章建築物使用，經台北縣政府工務局強制拆除後再次重建使用等情固坦誠不
    諱，惟矢口否認有何違反建築法之犯行，辯稱：系爭建物係由土地出租人乙○○
    以減收租金之方式補貼其搭建，被告並非犯罪行為人，且乙○○並未告知在該處
    建築係屬違建，其並未收受台北縣政府工務局之拆除通知書，而其以木頭支架插
    入灌注水泥、中有塑膠管之汽油桶內作為支撐，以帆布作為頂蓋之搭建方式，並
    非定著於地面上之建築改良物云云。經查：
（一）被告於檢察官偵查中業已自承：「（問：是否被拆後還在現場使用？）是，我
      是在縣政府叫我拆後，我再接上帆布後再使用．．．」、「問：何時使用此現
      場？）二年之久。」、「（問：現場不是曾於八十九年拆過幾次？）有拆過，
      他拆時我休息，事後才用帆布遮風雨。」等語（見台灣板橋地方法院檢察署九
      十二年度偵字第一九八五號卷第二九頁反面、第三０頁），足見被告確係明知
      該處所搭蓋之建築物已多次遭主管機關查報為違建加以拆除，惟仍於拆除後重
      新搭建使用，其所辯出租人乙○○未先行告知或未收受拆除通知書云云，無非
      卸責之詞，於其違反建築法搭蓋違章建築之主觀上犯意不生影響。
（二）按定著於土地上或地面下具有頂蓋、樑柱或牆壁，供個人或公眾使用之構造物
      或雜項工作物，即為建築法所定義之建築物；又前揭法條所稱雜項工作物，為
      營業爐灶、水塔、瞭望臺、廣告牌、散裝倉、廣播塔、煙囪、圍牆、駁嵌、高
      架遊戲設施、游泳池、地下儲藏庫、建築物興建完成後增設之中央系統空氣調
      節、昇降設備、防空避難、污物處理及挖填土石等工程，建築法第四條、第七
      條分別定有明文。查被告搭蓋前開工作物之方式，或以木頭支架固定於灌注水
      泥且插有塑膠管之汽油桶內、或以前開支架直接插入已鑽孔之地面下作為支撐
      ，以浪板或帆布作為頂蓋，搭建高約三公尺之工作物作為攤販加以使用等情，
      非但據被告於本院調查時自承不諱，另經證人即台北縣政府工務局違章建築拆
      除隊人員賴東琳於本院調查時到庭陳證無訛（見本院九十二年六月二十七日訊
      問筆錄），且有上開工作物拆除前、後之照片影本附卷可憑（見台灣台北地方
      法院檢察署九十二年度偵字第一七六四號偵查卷宗第二０頁），而上開工作物
      非但具有頂蓋及樑柱，設有營業爐灶供被告作為攤販使用，且因其周圍支架業
      已經由插入汽油桶加灌水泥增加重量或直接插入地表等方式固定於地面，與一
      般市井於爐灶下方設有滑輪之移動式攤販有所不同，兼以體積龐大，倘非加以
      拆除，則無法以人力隨時輕易移動，是被告所搭建之上開工作物顯屬前揭建築
      法第四條所定建築物之範疇，應受建築法所定相關法條之規範，而負責認定違
      章建築之主管機關即台北縣政府工務局人員即證人賴東琳於本院證述時亦同此
      意見（見本院前揭訊問筆錄），被告辯稱其所搭建者並非定著於地面上之工作
      物云云，亦非足採。此外，尚有台北縣政府工務局違章建築拆除通知單及結案
      通知單影本共十五紙、台北縣政府工務局違章建築拆除隊勘查紀錄影本等件在
      卷可稽，本件事證明確，被告犯行堪以認定，應予依法論科。
二、核被告甲○○所為，係犯建築法第九十五條之罪。爰審酌被告犯後雖否認犯行，
    然其搭建之動機及目的係因為謀家庭生計，作為攤販營業使用，並非建造為供人
    之刑，並諭知易服勞役之折算標準，以示懲儆。另查，被告前未曾受有期徒刑以
    上刑之宣告，有臺灣高等法院被告全國前案紀錄表一紙在卷可按，其為謀生計，
    一時失慮，竟蹈刑章，經此偵審科刑之教訓後，當能知所警惕，信無再犯之虞，
    本院認前開對其所宣告之刑，以暫不執行為適當，爰併予宣告緩刑二年，用啟自
    新。
據上論斷，應依刑事訴訟法第四百五十二條、第二百九十九條第一項前段、建築法第
九十五條、刑法第十一條前段、第四十二條第二項、第七十四條第一款、罰金罰鍰提
高標準條例第二條、現行法規所定貨幣單位折算新台幣條例第二條，判決如主文。
本案經檢察官丙○○到庭執行職務。
中      華      民      國    九十二    年      七      月    三十一    日
                          臺灣臺北地方法院刑事第七庭
                                  法  官  邱光吾
右正本證明與原本無異
如不服本判決應於送達後十日內向本院提出上訴狀
                                  書記官  劉英芬
中      華      民      國    九十二    年      八      月      一      日
附錄本案論罪科刑法條全文：
建築法第九十五條
依本法規定強制拆除之建築物，違反規定重建者，處一年以下有期徒刑、拘役或科或
併科新台幣三十萬元以下罰金。


司法院資訊處製作；財團法人民間司法改革基金會備份。
